【裁判字號】    89,易,158
【裁判日期】    890526
【裁判案由】    違反著作權法
【裁判全文】
臺灣屏東地方法院刑事判決                          八十九年度易字第一五八號
    公  訴  人  臺灣屏東地方法院檢察署檢察官
    被      告  乙○○○
右列被告因違反著作權法案件，經檢察官提起公訴（八十八年度偵字第四八五八號）
，本院判決如左：
        主  文
乙○○○連續擅自以公開上映之方法侵害他人之著作財產權，處有期徒刑參月，如易
科罰金，以佰元折算壹日。
扣案之電腦伴唱機壹台、點歌簿壹本均沒收。
    事  實
一、乙○○○基於概括之犯意，自民國八十八年三月間起，在屏東縣潮州鎮中山三巷
    十二號，經營大廟邊卡拉ＯＫ店，並在店內陳列其所購買之點將家企業股份有限
    公司製造之電腦伴唱機一台，供客人投新台幣十元後，點選該伴唱機內之歌曲演
    唱而公開演出伴唱機內之歌曲音樂著作。乙○○○明知其購買之上揭電腦伴唱機
    僅供家庭使用，且明知該電腦伴唱機內包括「悶」（起訴書漏載，並贅載「站在
    高崗上」、「我也不想這樣」）、「你快樂所以我快樂」（以上二首歌曲之公開
    演出權，由香港商百代著作權代理股份有限公司台灣分公司專屬授權予甲○○○
    股份有限公司，以下分別簡稱香港商百代公司台灣分公司及美華公司）等歌曲，
    並未取得公開上映之授權，若欲在公開場所公開上映，供人觀賞點唱，應事先得
    著作權人之同意，取得授權後始得在公開場所供人公開上映，竟仍連續在上址利
    用該台電腦伴唱機，公開上映上開二首歌曲，供不知情之客人觀賞點唱，向店內
    現場之不特定客人傳達該三首音樂著作內容，侵害美華公司就上揭二首音樂著作
    所享有之公開上映權。嗣於八十八年六月二十三日十八時二十分許，經警在上址
    內搜索查獲，並扣得乙○○○所有之前揭電腦伴唱機一台、點歌簿一本。
二、案經美華公司訴由屏東縣警察局潮州分局報請台灣屏東地方法院檢察署檢察官偵
    查起訴。
    理  由
一、訊據被告乙○○○，坦承在其經營之卡拉ＯＫ店內，陳列上揭電腦點唱機一台，
    供客人點選該點唱機內之歌曲演唱，惟辯稱：「客人都沒有點唱這幾首歌，而且
    點唱（將）家公司跟我們說這都是合法的，可以讓客人點唱」云云。
二、經查：（一）該「悶」、「你快樂所以我快樂」等二首歌曲，係享有音樂著作財
    產權百分之五十權利之百代公司授權美華公司，美華公司享有前開音樂之重製權
    、公開播送、公開演出權、改作、編輯權、出租權，並得對侵害其權利者，以被
    害人身分提起民、刑訴訟權，有著作財產權專屬授權証明書乙份在卷可稽。而點
    將家公司，取得「悶」、「你快樂所以我快樂」等二首歌曲之電腦伴唱機重製權
    ，係自原著作財產權人百代公司取得其百分之五十之授權，惟僅得限供家庭用，
    而不得供營業使用，亦有同意書乙份在卷可按，另百分之五十之電腦伴唱機重製
    權，得取自一間製作有限公司（下簡稱一間公司）之授權，惟雙方所簽訂之音樂
    使用同意合約書，則未約定是否限供家庭用，依此可知，點將家公司生產之電腦
    伴唱機就前開歌曲，既未取得百代公司得公開播放之授權，自不得供為營業用之
    電腦伴唱機使用，縱點將家公司將該歌曲已放入營業用之電腦伴唱機內，惟向點
    將家公司購買電腦伴唱機之個人或公司，在未取得公開播映證之前，亦不得將前
    開歌曲供公開播映或營業使用，亦洵屬當然。
    (二)又現市場上音樂歌曲是否得公開播映，攸關音樂著作權人或取得其授權人之
    權益甚鉅，該音樂著作財產權者，於授權該音樂財產權時，均在契約中明定其授
    權利用之地域、時間、利用之方法，在授權得重製於電腦伴唱機時，對該音樂著
    作權經重製後得否供營業公開播映，抑僅得供家庭使用，亦均於契約嚴加規定，
    本件點將家公司與一間公司間所簽訂之音樂使用同意合約書內，僅約定「乙方（
    即點將家企業）僅能以影音同步之伴唱產品之重製」，並未約定一間公司授權點
    將家公司前開二首歌曲之著作財產權是否得供營業用，依著作權法第六十七條第
    一項規定：「著作權人得授權他人利用著作，其授權利用之地域、時間、內容、
    利用之方法或其他事項，依當事人之約定，其約定不明之部分，推定為未授權。
    」則點將家公司在與一間公司簽訂該音樂使用同意合約書時。既未約定該電腦伴
    唱機重製權是否得供營業用與否，即屬該條第一項所謂之「其約定不明部分」，
    依法即應推定為未經授權得供營業用，僅得限供家庭用，洵無疑義，依此，點將
    家公司對前開歌曲，應未取得著作財產權人得供營業公開播映之權利。
    (三)被告係經營卡拉ＯＫ之業者，其所應負之注意義務應較一般國民為高，即其
    於擺設電腦伴唱機供客人公開點唱前，應確認該電腦伴唱機內之歌曲均經合法授
    權或至少向販賣該伴唱機之業者取得業經合法授權，可公開上映、演出之書面資
    料，自不能泛以不知違法置辯。（四）被告經營該卡拉ＯＫ店至遭查獲時已長達
    數月，上門唱歌之客人非少，自應認該二首歌均曾經人點唱始符常情。此外復有
    點歌簿一本、電腦伴唱機一台扣案可資佐證，事證明確，被告犯行洵堪認定。
二、核被告所為，係犯著作權法第九十二條之擅自以公開上映之方法侵害他人之著作
    財產權罪（公訴人誤認係公開演出）。被告先後多次犯行，時間緊接，犯罪構成
    要件相同，顯係基於概括犯意為之，為連續犯，應依刑法第五十六條之規定，論
    以一罪。又公訴人雖未就「悶」之歌曲起訴，然此部分與前開有罪部分有裁判上
    一罪之關係，所為起訴效力所及而得由本院併予審理。爰審酌著作財產權係他人
    智慧之結晶，而告訴人取得著作財產權亦付出相當之代價，被告僅因一己之私利
    ，而擅自以上開方法侵害他人之著作財產權，有損政府保護智慧財產權之政策，
    且損及我國國際形象，惟念其素行尚佳，犯罪情節尚非重大等一切情狀，量處如
    主文所示之刑，並諭知如易科罰金之折算標準，以資懲儆。至扣案之電腦伴唱機
    一台及點歌簿一本，係被告所有供犯罪所用之物，應依刑法第三十八條第一項第
    二款規定宣告沒收。
三、告訴人雖亦於告訴時稱其遭被告侵害著作財產權之歌曲尚有「心酸講無話」一首
    云云，惟查著作權法第三十七條第一項規定：「著作財產權人授權他人利用著作
    ，其授權利用之地域、時間、內容、利用方法或其他事項，依當事人之約定；其
    約定不明之部分，推定為未授權」，可知著作財產權之利用，可在不讓與所有權
    之情形下，在一定之範圍、一定之期間或一定之方式，獨家或非獨家授與他人使
    用。本件告訴人美華公司主張對「心酸講無話」歌曲（音樂著作）有公開演出之
    著作財產權，係以美華公司與香港商百代著作權代理股份有限公司台灣分公司（
    下稱百代公司台灣分公司）於八十八年四月二十九日簽訂著作財產權授權契約，
    約定自簽約日起至八十八年七月三十一日止，百代公司台灣分公司就「心酸講無
    話」歌曲之音樂著作在台澎金馬地區之公開演出權，轉授權予美華公司行使為據
    ，此有美華公司提出之著作財產權專屬授權證明書一紙附卷可稽；而百代公司台
    灣分公司取得該歌曲之公開演出權，則係自該歌曲之詞曲創作人熊美玲、林秋離
    之授權而來，此有雙方於八十七年一月十二日簽訂之合約書一紙足憑。該合約書
    第二項固約定授權地區為全世界，然此係指百代公司台灣分公司本身得行使被授
    與權利之地域而言，該「被授與權利」內容，依著作權法第三十七條第二項：「
    前項被授權人非經著作財產權人同意，不得將其被授與之權利再授權第三人利用
    」規定觀之，自不包括「再授權第三人利用」之權利在內。蓋依上開規定，被授
    權人百代公司台灣分公司若要再授權第三人利用，須經原著作財產權人即熊美玲
    、林秋離之同意始得為之，然雙方就「再授權」部分，於該合約書第六項有「本
    出版社（指百代公司台灣分公司）有權將本作者（指熊美玲、林秋離）所授權內
    容另外轉授權予台灣以外之各當地音樂版權公司；但不得將本約之授權內容為標
    的物之質權設定或讓與第三人」之約定，已明確限制百代公司台灣分公司僅得再
    授權予台灣以外之各當地音樂版權公司，而美華公司為台灣地區之音樂版權公司
    ，依前開約款意旨觀之，熊美玲、林秋離自無同意百代公司台灣分公司將該著作
    財產權授與權利再轉授權予美華公司利用之可能，從而美華公司對該「心酸講無
    話」歌曲，並未取得公開演出之著作財產權至明。美華公司既未取得該歌曲之公
    開演出著作財產權，自非本件犯罪之直接被害人，其就「心酸講無話」之告訴為
    不合法，自無一部起訴，效力及於全部之問題，且因該首歌不在公訴人起訴之列
    ，僅予說明如上。未按告訴人公司代理人彭安邦於警訊時明確表示其遭侵害著作
    財產權之歌曲為「悶」、「你快樂所以我快樂」及「心酸講無話」三首歌，其於
    偵查中及審理中之陳報狀亦直陳所告訴之範圍為上開三首歌，並稱「我也不想這
    樣」、「站在高崗上」二首係公訴人誤載，是自應確認其告訴範圍僅為「悶」、
    「你快樂所以我快樂」、「心酸講無話」三首歌，併此敘明（告訴人公司之告訴
    代理人丙○○於本院第一次審理時雖又稱另首歌曲「我也不想這樣」亦在告訴之
    列，但與該公司警訊及偵查中告訴內容不同，且與該公司歷次陳報狀意旨不符，
    應不足採）。
據上論斷，依刑事訴訟法第二百九十九條第一項前段、著作權法第九十二條、刑法第
十一條前段、第五十六條、第四十一條、第三十八條第一項第二款、罰金罰鍰提高標
準條例第二條判決如主文。
中      華      民      國      八十九      年      五      月  二十六  日
                                        臺灣屏東地方法院刑事第一庭
                                            法  官  吳永宋
右正本證明與原本無異。
對於本判決如有不服應於收受送達後十日內向本院提出上訴書狀上訴於台灣高等法院
高雄分院並按他造當事人之人數附具繕本。
                        書記官  洪榮華
中      華      民      國      八十九      年      五      月  二十六  日
附錄本案論罪科刑法條著作權法第九十二條：
擅自以公開口述、公開播送、公開上映、公開演出、公開展示、改作、出租或其
他方法侵害他人之著作財產權者，處三年以下有期徒刑，得併科新臺幣十五萬元
以下罰金。


司法院資訊處製作；財團法人民間司法改革基金會備份。
